【裁判字號】    99,台上,779
【裁判日期】    990429
【裁判案由】    損害賠償
【裁判全文】
最高法院民事判決              九十九年度台上字第七七九號
上  訴  人  甲○○
訴訟代理人  鄭庭壽律師
被 上訴 人  乙○○
            辛  ○
            丙○○
            丁○○
            癸○○
            庚○○
            戊○○
            己○○
            壬○○
上列當事人間請求損害賠償事件，上訴人對於中華民國九十八年
十月二十七日台灣高等法院第二審判決（九十七年度上字第二一
號），提起上訴，本院判決如下：
    主  文
上訴駁回。
第三審訴訟費用由上訴人負擔。
    理  由
本件上訴人主張：兩造均為台北市百齡國民住宅社區甲區（下稱
系爭社區）住戶，被上訴人並任系爭社區管理委員會（以下簡稱
管委會）委員、總幹事等，竟共同於管委會作成不利且不實發言
之會議紀錄，有誹謗妨害伊名譽之虞，爰本於侵權行為法律關係
，求為(1)被上訴人應以書面紙書寫道歉之啟事，並在中國時報、
聯合報、自由時報、蘋果日報全國版報頭下一單位高六點八Ｘ寬
四點六公分，其字體為五號字以上之道歉啟事三天，暨在系爭社
區大門口佈告欄旁張貼一個月。(2)被上訴人應連帶給付新台幣（
下同）二百萬元本息之判決。
被上訴人則以：上訴人所言均不實在，上訴人反覆對伊等起訴旨
在干擾被上訴人等語資為抗辯。
原審審理結果，以：被上訴人確有在管委會會議紀錄上簽名，並
由乙○○代表管委會對上訴人提出侵占及背信之告訴等情，為兩
造所不爭執，堪信為真。查被上訴人因身為系爭社區管委會委員
，於職務上有必要出席會議、了解並清查上屆管委會委員處理各
項事宜，對住戶有疑慮部分，本可自行前往會議或私下加以說明
，上訴人自不得要求被上訴人於會議中，不得為任何發言及討論
，或要求不得出席會議及簽名。否則，將與民主社會實現多元意
見、維護言論自由之本旨有背。上訴人主張，被上訴人於系爭社
區管委會會議中，凡有發言或出席簽名者，即有侵害其名譽權云
云，不足採信。次查癸○○因接任系爭社區管委會主任委員而執
有上訴人與宗亞資訊工業股份有限公司（下稱宗亞公司）間所訂
契約，茲因宗亞公司投標案有疑義，被上訴人任職上訴人後屆管
委會委員等，就前屆委員交接之投標後續事務，在管委會中提出
討論，並決議訴諸司法程序，在決議上簽名，乃基於職責行使，
並無何妨害上訴人名譽可言。又系爭管委會在清查帳目資料，發
現上訴人涉嫌背信、侵占等，而向台灣士林地方法院檢察署（下
稱士林地檢署）提出告訴，經檢察官調查後提起公訴，嗣雖經歷
審判決上訴人無罪確定。但癸○○在前揭會議所為發言，僅係以
詢問是否以管委會名義提出告訴，並無侵害上訴人名譽情事，上
訴人據以主張癸○○前揭發言，及在會議決議上簽名，因認其妨
害名譽，應無所據。再者，上訴人指陳系爭管委會會議紀錄，故
意抹黑稱上訴人不同意驗收對講機監視系統，又記載上訴人販賣
社區公用水，及上訴人曾表示社區清潔人員應按時澆花，否則要
扣薪水等不實情事之記載，係侵害其名譽云云。惟，系爭管委會
會議中討論上開驗收監視系統，乃係管委會之職權行使，並無侵
害上訴人名譽情事。至記載有大型水車載運公水，亦未具體指控
上訴人有盜賣情事。另是否澆花更與是否妨害上訴人名譽無涉。
就討論遙控器押金未退還問題，僅陳述事實經過而已，亦無貶損
上訴人在社會上之評價，要與妨害上訴人名譽情事無關。再查乙
○○因接任系爭社區管委會之主任委員，經核對帳冊及經住戶表
示未收到遙控器押金後，認為上訴人支出之款項與管委會會議決
議不符，基於職責，檢具八十七年一月底之資產負債表、遙控器
收支表、現金帳帳頁、住戶聲明書、九十年八月之支出明細表、
管理委員會會議紀錄及胡玉春證明書後，向士林地檢署提出告訴
．雖以證據不足，判決上訴人無罪確定，惟核乙○○上開告訴，
尚非全然無因，自不能因之推定其所訴虛偽，而有妨害上訴人名
譽事實。另乙○○前揭告訴行為，係因交接時之帳目不明，為保
障系爭社區權利而為，上訴人既未證明被上訴人乙○○有明知不
實，而為虛偽陳述，亦無從逕認其所為係不法之侵害，上訴人此
部分之主張，亦不足取。再者，乙○○告訴上訴人背信及侵占犯
嫌，亦係基於管委會主委之身分提出告訴，尚非全然無因，上訴
人徒以其背信罪嫌部分，經刑事判決無罪確定，遽謂乙○○有故
意或過失誣指入罪，而有妨礙其名譽之侵權行為，亦不足取。上
訴人主張丁○○於上開侵占案件審理中，有偽證情事。惟查前開
案件審理後，經法院認上訴人有侵占一千二百五十元之犯行確定
。上訴人復未能提出其他證據證明丁○○有何偽證情事，上訴人
之主張，不足採信。又戊○○於法律上並無義務受上訴人之指派
，亦無義務應允上訴人之查看會議紀錄上住戶簽名、修改會議紀
錄內容、張貼公告與否之任何請求，上訴人以其向戊○○為前揭
要求，為戊○○所拒，亦難謂戊○○有侵害上訴人權利。末查，
上訴人為上屆管委會委員且為住戶之一員，庚○○或其他住戶對
其任內所為有所疑慮，本可說明，自不能因庚○○因疑慮而論及
上訴人之作為時，即謂係侵害上訴人權利。且系爭社區是否與宗
亞公司，就對講機投標事簽約，已有可疑，則庚○○就此部分陳
述己見，要難謂有何侵害上訴人之名譽。此外，上訴人就自己有
何權利受有損害情事，亦未舉證以實其說，自難採信。另上訴人
主張辛○於上開刑事案件中作偽證云云，惟上訴人既未提出證據
證明辛○證言有何明知不實而為虛偽之陳述，自不能僅因該案件
經為無罪之判決，即逕以推定辛○所言係屬偽證。上訴人主張，
當屬無據。上訴人又主張壬○○身為管委會之委員，於九十二年
十月二十八日會議中出席，對會議內容有所不實時，應主動求證
，卻未求證，而使不實會議紀錄張貼出來，即屬侵害上訴人之權
利云云。惟查壬○○縱為管理委員會之委員，亦僅係就住戶授權
之範圍行使委員權限，並無義務代上訴人查證事情源由，縱未求
證，當無侵害上訴人權利可言。從而，上訴人依侵權行為法律關
係，請求被上訴人給付二百萬本息之損害賠償金，暨張貼及登報
道歉啟事等，為無理由，不應准許。並敘明兩造其餘攻擊防禦方
法，與判決結果不生影響，不予審酌論述，爰將第一審所為上訴
人敗訴之判決予以維持，駁回上訴人之上訴，經核於法並無違誤
。上訴論旨，就原審取捨證據、認定事實之職權行使，指摘原判
決違背法令，求予廢棄，非有理由。
據上論結，本件上訴為無理由。依民事訴訟法第四百八十一條、
第四百四十九條第一項、第七十八條，判決如主文。
中    華    民    國  九十九  年    四    月  二十九  日
                      最高法院民事第四庭
                          審判長法官  劉  延  村
                                法官  許  澍  林
                                法官  黃  秀  得
                                法官  許  正  順
                                法官  魏  大  喨
本件正本證明與原本無異
                                      書  記  官
中    華    民    國  九十九  年    五    月   十一   日
                                                      v

司法院資訊處製作；財團法人民間司法改革基金會備份。
